【裁判字號】    99,竹簡,277
【裁判日期】    990831
【裁判案由】    排除侵害等
【裁判全文】
臺灣新竹地方法院民事簡易判決         99年度竹簡字第277號
原      告  石國町
訴訟代理人  李文傑律師
複代 理 人  黎筱汶
被      告  陳春男
訴訟代理人  李瑞燕
上列當事人間排除侵害等事件，本判決如下：
    主      文
被告應給付原告新臺幣貳拾萬元及自民國九十九年三月二十四日
起至清償日止，按週年利率百分之五計算之利息。
原告其餘之訴駁回。
訴訟費用由被告負擔二分之一，餘由原告負擔。
本判決第一項得假執行。但被告如以新臺幣貳拾萬元為原告預供
擔保，得免為假執行。
原告其餘假執行之聲請駁回。
    事實及理由
壹、程序方面：
一、按訴狀送達後，原告不得將原訴變更或追加他訴，但請求之
    基礎事實同一者、擴張或減縮應受判決事項之聲明者，不在
    此限；被告於訴之變更或追加無異議，而為本案之言詞辯論
    者，視為同意變更或追加，民事訴訟法第255條第1項第2、3
    款、第2項定有明文；又「所謂請求之基礎事實同一，係指
    變更或追加之訴與原訴之原因事實，有其社會事實上之共通
    性及關聯性，而就原請求所主張之事實及證據資料，於變更
    或追加之訴得加以利用，且無害於他造當事人程序權之保障
    ，俾符訴訟經濟者稱之」，此有最高法院91年度臺抗字第64
    8號裁判意旨足資參照。次按原告於判決確定前，得撤回訴
    之全部或一部，但被告已為本案之言詞辯論者，應得其同意
    ；訴之撤回，被告於期日到場，未為同意與否之表示者，自
    該期日起；其未於期日到場或係以書狀撤回者，自前項筆錄
    或撤回書狀送達之日起，10日內未提出異議者，視為同意撤
    回，民事訴訟法第262條第1、4項定有明文。
二、查本件原告起訴時原係請求被告陳春男應將其所有門牌號碼
    新竹市○○街38巷15號2樓房屋內漏水處（漏水位置及面積
    待鑑定後補正）予以修補至不漏水狀態，並給付新臺幣（下
    同）30萬元予原告，及自起訴狀繕本送達翌日起，至清償日
    止按年息百分之5計算利息。嗣於民國99年4月13日具狀追加
    張憲章、林美滿、潘國煌3人為被告，並聲明：被告陳春男
    、張憲章、林美滿、潘國煌等應將門牌號碼新竹市○○街38
    巷15號2-5樓房屋共用之排水管阻塞現象予以修復，並連帶
    給付30萬元予原告，及自起訴狀繕本送達翌日起，至清償日
    止按年息百分之5計算利息。本件經鑑定後，原告再於99年7
    月20日具狀撤回對被告張憲章、林美滿、潘國煌3人之起訴
    ，並聲明：被告陳春男應將門牌號碼新竹市○○街38巷15號
    2-5樓房屋共用之排水管阻塞現象予以修復，並給付403,700
    元予原告，及自起訴狀繕本送達翌日起，至清償日止按年息
    百分之5計算利息。
三、核原告變更及追加之訴與原訴之主要爭點有其共同性，各請
    求利益之主張在社會生活上可認係屬同一或關連之紛爭，而
    就原請求之訴訟及證據資料，於繼續審理時，在相當程度範
    圍內具有同一性或一體性，得於後請求之審理予以利用，是
    原告追加被告與變更訴之聲明，難謂不合於請求之基礎事實
    同一之情形，且屬擴張應受判決事項之聲明，核與上開規定
    相符，復因被告對原告所為訴之變更及追加無異議，而為本
    案之言詞辯論，應視為已為同意變更及追加。至於原告嗣後
    撤回林美滿、潘國煌部分，業據其等2人當庭表示同意（見
    本院99年7月20日言詞辯論筆錄）、撤回張憲章部分，經本
    院將撤回書狀送達後10日內未據張憲章提出異議者，依民事
    訴訟法第262條第4項之規定視為同意撤回，均合先敘明。
貳、實體方面：
一、原告主張：
（一）原告係門牌號碼新竹市○○街38巷15號1樓房屋所有權人
      ，被告則係同號2樓房屋所有權人，此有建物謄本可稽（
      原證1，被告所有建物謄本上之門牌號碼仍係整編前之舊
      門牌即「東南街131巷3弄66號2樓」），前因原告所有1樓
      屋頂牆面多處出現滲水情形，經查係被告所有2樓房屋內
      廚房水管堵塞，廚房地面積水後，滲漏至原告房屋內，經
      原告向被告反應，因被告未住該2樓房屋，不願僱工修繕
      其屋內漏水情形，原告迫於無奈只得於98年2月間自行僱
      工為被告修繕漏水，此有當時房屋滲、漏水及修繕照片可
      參（原證2），嗣經修繕後，原告屋內滲水情形始稍改善
      ，惟近來多月，原告所有1樓屋頂牆面再次出現嚴重滲、
      漏水情形，經會同被告至其所有2樓房屋內查看，因被告
      疏於維護其屋內廚房排水系統，該區域又再次出現大範圍
      積水，甚至蔓延至客廳地面，致使原告屋內廚房、客廳上
      方牆面滲水不斷，油漆龜裂、濕氣蔓延，致裝潢、燈飾均
      受損壞（原證3）。
（二）按公共排水管係2樓以上住戶共同使用，如公共排水管有
      異物或係廚房油污堵塞，即會排水不良，遇豪大雨或住戶
      大量用水時，污水無法迅速排出，充滿水管，由2樓被告
      房屋廚房地板排水口或陽台排水口湧出，此時積水若無即
      時處理，將滲漏至1樓原告之房屋，損壞原告屋內之家具
      、裝潢，此情已經鑑定人楊長榮建築師說明甚詳，而公共
      排水管既係被告與3-5樓之住戶所共用，相關修繕責任即
      應由所有人負責修繕，而非由未使用公共排水管之1樓住
      戶即原告負擔，依民法第820條第2項規定：「共有物之簡
      易修繕，及其他保存行為，得由各共有人單獨為之」，是
      公共排水管雖係2-5樓區分所有權人所共有，惟修復公共
      排水管阻塞現象之修繕行為，本得由任一共有人單獨為之
      ，無須全部共有人共同為之，故原告訴請被告將門牌號碼
      新竹市○○街38巷15號2-5樓房屋共用之排水管阻塞現象
      予以修復，依法有據，茲被告主張原告發現漏水跡象時，
      應自行請水電技工從1樓排水口解決云云，係將其所有人
      應負之修繕責任推諉予原告，不足採信。
（三）次查，被告聲稱其以往接到原告告知有漏水跡象之電話時
      ，均立刻迅速趕往2樓房屋處理乙節並非真實，原告多次
      因漏水現象聯繫被告時，被告均不接聽電話，嗣曾表示因
      其認係房屋仲介業者來電，因而均不接聽電話，是被告所
      稱其積極處理漏水乙節，非與事實相符，況且被告既明知
      ，公共排水管若有阻塞時，污水將由其2樓房屋內湧出，
      積水成片後會滲漏至1樓原告房屋，即應妥適管理其所有2
      樓房屋，主動檢查其屋內是否有積水情形，不得因未使用
      該屋即放任不予管理，未予適時擦乾積水，致積水向下滲
      漏，造成原告之損害，且原告所受損害之主因，是被告疏
      忽管理其所有房屋，未予適時擦乾積水所致，亦經鑑定人
      楊長榮建築師敘明於補充鑑定報告內，準此，無論基於單
      獨侵權行為或共同侵權行為之法則，被告均應負損害賠償
      責任。
（四）原告房屋滲水情形發生後，曾多次與被告溝通並促請修復
      其屋內廚房漏水情形，並修復原告滲漏水之牆面，惟被告
      均置之不理，致使原告屋內牆面滲漏情形，日益嚴重，侵
      害原告權益甚鉅，按「所有人對於妨害其所有權者，得請
      求除去之，有妨害其所有權之虞者，得請求防止者」、「
      土地上之建築物或其他工作物所致他人權利之損害，由工
      作物之所有人負賠償責任」，此為民法第767條後段、第
      191條第1項前段所明定，爰狀請被告修繕其屋內漏水現象
      ，並賠償原告，實際所需修繕費用詳如附表所示319,500
      元，除附表所示原告屋內裝潢費用外，原告另受有更換電
      腦設備一套46,200元、佛像38,000元，共計84,200元之損
      失，此部分未在上開建築師公會估算修繕費用之範圍，亦
      屬原告所受損害範圍，故原告請求損害數額共計為403,70
      0元，為此聲明：
    １被告應將門牌號碼新竹市○○街38巷15號2-5樓房屋共用
      之排水管阻塞現象予以修復，並給付403,700元予原告，
      及自起訴狀繕本送達翌日起，至清償日止按年息百分之五
      計算利息。
    ２訴訟費用由被告負擔。
    ３原告願供擔保，請宣告准予假執行。
二、被告則以：
（一）被告廚房的排水系統完全正常，排水管既無堵塞，亦無漏
      水，會造成廚房積水是由於公共排水管末端堵塞，水由2
      樓廚房溢出所造成，這是公寓所有用水戶所引發的絕非2
      樓住戶的問題，況且2樓住戶從97年6月起即已停水，表示
      公共排水管堵塞與被告一點關連也沒有。當公共排水管末
      端阻塞時，公寓住戶排放的污水會經由公共排水管而從2
      樓廚房溢出，被告同樣受到莫大精神上的困擾與財物毀損
      ，亦可說是受害者，況且，公共排水阻塞會造成積水的問
      題，原告與其他同棟公寓住戶皆知，每次疏通水管的費用
      ，亦皆由公寓各住戶分擔。又雨季確實是較容易造成廚房
      公共排水管末端阻塞，原因乃是廚房公共排水管的排水口
      位於防火巷的排水溝處，下大雨時排水溝若排洩不及，會
      造成水位上升，當排水溝的水位高於廚房公共排水管的排
      水口時，公寓住戶排放的廚房污水便較不易排出而積在廚
      房公共排水管內，而廚房污水一般皆含有大量的油脂，當
      廚房公共排水管的排放速度變慢時，污水的油脂便易結塊
      ，而堆積在廚房公共排水管的末端造成阻塞，故房屋漏水
      較容易發生在雨季，其原因在此。
（二）被告並未居住於系爭公寓，故公共排水管何時開始堵塞，
      廚房地板何時間始積水，被告完全無法知道，當被告接到
      電話或知曉廚房積水時，被告均儘速趕往該屋處理，從未
      有拖延或置之不理的情形。反而被告建議原告遇此狀況時
      ，可以請師傅經由1樓迅速處理，以爭取時效，但原告對
      此建議並不採納，每次原告寧願看著災情擴大，也要等到
      被告趕到該屋，請師傅從2樓處理，由此可見，造成原告
      損失的原因皆非被告所引發，被告僅是處於被動的受害者
      。廚房公共排水管阻塞是造成房屋漏水的主因，這是同棟
      公寓所有用水戶所引發，但災情擴大嚴重則是原告本身因
      占用防火巷空間所引起，非被告所造成。被告因已未居於
      系爭房屋，當公共排水管堵塞造成2樓廚房地板積水時，
      被告無法及時得知，故若仍叫被告處理，恐會延誤清除公
      共排水管堵塞物的時程，故被告曾多次與原告溝通，請原
      告一發現有漏水跡象時，可自行請水電技工從1樓排水口
      解決或請3-5樓的公寓住戶透過其廚房排水口進行清除作
      業，不必一定要找被告處理，時間上亦比較不會耽擱，被
      告事後再交水電技工的分攤費用，但原告卻因自己本身已
      有建物占據防火巷空間，而1樓的排水口剛好位於防火巷
      處，故不讓水電技工經由1樓排水口處清除堵塞物，所以
      不肯接受被告建議，原告不反省自己拖延態度才造成損害
      擴大，卻要求被告賠償損失，並不合理。原告房子第2次
      漏水時並未及時連絡到被告，故被告未能在第一時間就知
      道廚房地板積水之事，等被告知道此訊息時已時隔多日，
      雖被告仍然立刻趕到舊家並打電話請水電技工過來處理，
      惟當時被告2樓廚房積水已多至溢出廚房門檻流到被告餐
      廳，雖然水電技工清除掉公共排水管堵塞物後，被告廚房
      地板積水也迅速消退，被告也立即處理餐廳積水並擦乾地
      面，但因積水時間過久，滲漏至1樓的時間亦拉長以致造
      成損害擴大。
（三）台灣省建築師公會新竹縣市辦事處之鑑定報告書認為造成
      系爭房屋漏水的主因有二：一為大樓的公共排水管未整修
      ，以致滲漏至2樓；一為雨水經由牆壁裂縫及未關之門窗
      滲入屋內，但實際情形並非如此，分述如下：
    １果如鑑定報告所言，在公共排水管未整修前，被告的廚房
      應一直會被滲漏、廚房積水的現象也應一直存在著，但鑑
      定當天，被告廚房地板是乾的，並未積水，與鑑定報告的
      推斷不合，事實上會造成廚房積水是由於當廚房公共排水
      管末端阻塞時，公寓住戶排放的廚房污水便會經由廚房公
      共排水管而從被告2樓廚房溢出，解決方法是請通水管師
      傅將堵塞物抽出，使公共排水管暢通，則被告2樓廚房的
      積水便會消退，漏水現象亦會消失，故廚房會積水並不在
      於廚房公共排水管本身，而是由於廚房公共排水管末端阻
      塞所造成。
    ２其次，鑑定報告認為雨水經由牆壁裂縫及未關之門窗滲入
      被告屋內，果真如此，被告房子每次積水時便應全面性，
      但2次積水，一次僅侷限於廚房，另一次則是廚房並溢出
      至餐廳（客廳沒有積水），與鑑定報告之推斷不合；且被
      告房屋前後門窗均在前後陽台內，陽台很大，故雨水是會
      潑到陽台，陽台有排水口不會積水，再加上後陽台與隔壁
      棟的5樓公寓，棟距僅3公尺，雨水根本不可能滲入屋內，
      更何況平時門窗僅留一小縫以便通風，鑑定那天是考慮鑑
      定人員進入屋內，故先打開門窗，不料建築師竟以此作文
      章，鑑定報告認原告房屋漏水的原因之一為雨水經由牆壁
      裂縫及未關之門窗滲入被告屋內，乃屬推測，難令人信服
      。
    ３鑑定報告補充說明敘及「查公共排水管滲漏水僅是造成損
      害之前因，而相對人陳春男疏忽未適時擦乾積水，使水氣
      擴散至1樓，才是造成損害發生的關鍵」，被告對此無法
      認同。既然是公共排水管，就應該由公寓所有用戶共同維
      護與修繕，絕非被告1人之事。又鑑定報告補充說明書記
      載公共排水管修繕應以1樓排水口清除堵塞物較方便，不
      得已只好利用2-5樓排水口進行清除作業，由此可知公寓
      各住戶皆有能力進行公共排水管修繕工作，並非僅2樓才
      可進行，若公寓用戶將公共排水管維護良好，使水管暢通
      ，2樓便不會積水，1樓也不會漏水，當然也不會有損害的
      問題，故公寓用戶沒有將公共排水管妥善維護才是造成損
      害的源頭。1樓損害的程度取決於水滲漏的多少，故積水
      時間的長短，會決定1樓損害的大小，而消除積水的方法
      就是將公共排水管堵塞清除，使水管暢通，故公共排水管
      堵塞時間越短損害就越輕，也就是說及早清除公共排水管
      堵塞是減少損害的重要關鍵。
（四）如要徹底解決此問題，唯有停用公共排水管同棟公寓住戶
      共計8戶各自拉一條明管，經由室外通至1樓排水溝處，但
      此方案有二個困難點，必須同棟公寓住戶共計8戶皆同意
      。1樓住戶須將目前占用之房火巷空間釋出以供施工及未
      來維修使用。
（五）原告所列電腦、佛像等係原告舉手之勞即可避免損失的物
      件，請求被告賠償實不合理。為此聲明：
    １原告之訴及假執行之聲請均駁回。
    ２訴訟費用由原告負擔。
    ３如受不利之判決，願供擔保請准宣告免為假執行。
三、本院之判斷：
（一）原告主張其為新竹市○○街38巷15號1樓房屋（下稱系爭
      建物1樓）所有權人，被告則係同號2樓房屋（下稱系爭建
      物2樓，建物謄本仍為整編前之舊門牌即「東南街131巷3
      弄66號2樓）所有權人，原告所有系爭建物1樓屋頂牆面多
      處出現滲水情形，業據其提出建物登記簿謄本、漏水照片
      及光碟等為證（原證1-3），並為被告所不爭執，原告此
      部分之主張自堪信為真實。
（二）原告主張系爭建物1樓屋頂牆面滲水係因被告疏於維護2樓
      以上住戶共同使用之廚房之公共排水管，且因被告未居住
      於系爭建物2樓，致其廚房出現大範圍積水，蔓延至客廳
      地面，導致原告所有1樓屋內廚房、客廳上方牆面滲水不
      斷，油漆龜裂、濕氣蔓延，使裝潢、燈飾均受損壞，而公
      共排水管既係被告與3-5樓之住戶所共用，依民法第820條
      第2項規定，修繕行為本得由任一共有人單獨為之，無須
      全部共有人共同為之，此外，鑑定報告認定之損害賠償金
      額過低，爰依法民法第767條、第191條第1項之規定，請
      求被告應將系爭建物2-5樓房屋共用之排水管阻塞現象予
      以修復，並賠償原告如附表所示屋內裝潢費用損害319,50
      0元，及原告更換屋內電腦設備一套46,200元、佛像38,00
      0元，共計403,700元等情，則為被告所否認，辯以：會造
      成廚房積水是由於公共排水管末端堵塞，水由2樓廚房溢
      出所造成，並非廚房公共排水管本身滲漏或雨水滲入被告
      房屋所致，而公共排水管堵塞係所有用水戶引發，絕非2
      樓住戶的問題；又被告房屋廚房公共排水管阻塞是造成原
      告房屋漏水的主因，但災情擴大嚴重則是原告不願自行請
      水電技工從1樓排水口解決或請3-5樓的公寓住戶透過其廚
      房排水口進行清除作業，導致損害擴大，故及早清除系爭
      建物公共排水管堵塞是減少損害的重要關鍵，另原告所列
      電腦、佛像等係原告舉手之勞即可避免損失的物件，請求
      被告賠償實不合理等語。從而，本件之爭點在於：1.本件
      系爭建物1樓屋頂牆面滲水之原因為何？被告是否應負侵
      權行為損害賠償責任？2.原告請求之損害項目及金額是否
      合理？3.原告得否基於所有物侵害排除請求權，請求被告
      單獨修繕系爭房屋之公用之排水管？茲分述如下：
（三）本件系爭建物1樓屋頂牆面滲水之原因為何？被告是否應
      負侵權行為損害賠償責任？
    １經查，系爭建物1樓滲漏水原因，經台灣省建築師公會新
      竹縣市辦事處鑑定結果為：「系爭建物漏水多發生於雨季
      ，經研判應是大樓排水管滲漏至2樓，又部分雨水經牆壁
      裂縫及未關之門窗滲入屋內，造成2樓屋內潮溼，水氣逐
      漸由2樓地板滲入1樓天花板及牆壁，應是系爭建物漏水主
      因」，此有鑑定報告書附卷可稽。惟兩造對於鑑定報告所
      指排水管是何種排水管、滲漏原因、修繕方式等尚有存疑
      ，經本院再次函詢台灣省建築師公會新竹縣市辦事處，其
      補充說明如下：
      (1)大樓排水管檢修項目說明：
        本案所稱大樓排水管泛指各層各戶廚房排水、陽台排
          水及屋頂排水，污水經由各層地板落水頭匯集至柱子
          垂直立管，流至一樓出水口，排到排水溝，整個水平
          垂直排水管均屬大樓公共排水管道。
        排水管滲漏原因主要有接管鬆脫及堵塞問題，老舊房
          屋排水管常有異物堵塞，尤其是廚房常有廚餘油污堵
          塞，出現排水不順，遇豪大雨或住戶大量用水時，污
          水不能迅速排出，充滿水管，由2樓廚房地板排水口
          或陽台排水口湧出，積水若無即時處理，將滲漏至下
          一層牆壁、天花板、櫥櫃，造成損害。
        修膳方式建議：首先請水電技工將大樓排水垂直立管
          分層檢測出堵塞部位，嘗試以CO2打通堵塞管道，轉
          彎接頭如有油垢阻塞，再以通樂及穿山甲工具清除，
          否則只好鑿開混凝土維修轉彎接頭；最後請水電廠商
          將排水管分層灌水試壓測漏，檢測至堵塞及滲漏改善
          完成。
        排水管檢修費用估算依據：以工資及材料計價，水電
          工資約2,500元/天，共須3個工，其他CO2、通樂、更
          換排水管等材料，估計共約10,000元，請住戶參考，
          自行委託廠商辦理。
      (2)公共排水管滲漏位置說明：
        查有關排水管滲漏原因已說明如前，老舊房屋排水管
          常堵塞，尤其是廚房排水常有廚餘油垢，出現排水不
          順，遇豪大雨或住戶大量用水時，污水不能迅速排出
          ，充滿水管後，先由2樓廚房地板排水口湧出，水位
          漸堵越高，也可能由3樓、4樓排水口滲漏出來。查老
          舊房屋排水管滲漏均發生於水管滿水位狀況，水管接
          頭才會逐漸滲漏，大雨時較明顯，柱子牆壁均可能潮
          濕，非僅相對人（指被告）主張排水管末端堵塞單一
          思考所能涵蓋。
        廚房污水管油污堵塞部位多出現於水管接頭轉彎處，
          一般而言，垂直水管至1樓轉彎排水口是堵塞最嚴重
          部位，但確實位置須請水電技工分層檢測，非鑑定人
          目測可以判定。但水管堵塞位置並非本鑑定案之關鍵
          ；豪大雨時，2樓地板排水口確實發生污水湧出之問
          題，關鍵在於當事人若無適時妥善處理，積水將滲漏
          至1樓，勢必造成牆壁、天花板、家具之損害，此滲
          漏事實與堵塞部位非必然有關，請庭上酌參。
        一般公共排水垂直立管埋設於柱子結構體內，管內堵
          塞物難以清除，廚房排水、陽台排水管均埋設於樓地
          板內，滿水位時均可能湧水及滲漏，位置詳如（附件
          一）2樓排水管道示意圖。
      (3)2樓濕氣如何侵入屋內？經由「牆壁裂縫」或「未關之
        門窗」？濕氣由「2樓地板」滲入「1樓天花板及牆壁」
        之位置？
        本案2樓濕氣侵入屋內之途徑，除公共排水管滲漏之
          外，相對人主張濕氣不可能經由「牆壁裂縫」或「未
          關之門窗」入侵。鑑定人以為其主張非本案鑑定關鍵
          ，事實上，2樓屋內確實充滿濕氣，相對人也承認積
          水未即時處理，才造成本損害事件；現有窗台裂縫長
          壁癌及地板遺留水漬照片可以作為「牆壁裂縫」或「
          未關之門窗」可能是2樓屋內部分濕氣來源之佐證，
          當事人未適時處理，仍然會擴大損害。
        查無論濕氣是由「公共排水管」滲漏或是由「牆壁裂
          縫」及「未關之門窗」滲漏，密閉室內水氣若未即時
          排除（應擦乾後使用除濕機），濕氣將沿著混凝土地
          板、磚牆往外擴散，如遇到1樓是木製天花板及櫥櫃
          ，濕氣直接滲透，損害將擴大。濕氣由「2樓地板」
          滲入「1樓天花板及牆壁」之位置是全面性的，若當
          事人未處理，水氣將沿著混凝土地板的孔隙到處亂竄
          ，地板積水越多擴散範圍越廣，非可預測滲漏途徑。
          若僅少數水氣滲透至1樓，自然通風即可將其蒸發於
          無形，但正巧一樓設有密閉夾板天花、櫥櫃，水氣長
          期蘊藏，一般自然通風無法有效蒸發，損害於是擴大
          。
      (4)相對人表示僅廚房公共排水管有滲漏水至1樓，其餘臥
        室、客廳、餐廳等無滲漏水情事，有無理由？
        按相對人僅承認廚房公共排水管有滲漏水至1樓，希望
        鑑定人能釐清聲請人（指原告）所受損害，只是因為公
        共排水管維護不當造成？非其個人臥室、客廳、餐廳等
        空間滲漏水造成，而不追究其責任？鑑定人以為，其主
        張無理由，查公共排水管滲漏水僅是造成損害之前因，
        而相對人疏忽未適時擦乾積水，使水氣擴散至1樓，才
        是造成損害發生的關鍵，其臥室、客廳、餐廳滲漏水氣
        雖然有限，非造成損害之主因，仍該分擔部分損害責任
        。
    ２綜上可知，系爭建物1樓屋頂牆面滲水之原因乃系爭建物
      共同之廚房排水、陽台排水及屋頂排水管，因接管鬆脫及
      堵塞，即污水不能迅速排出，充滿水管，由系爭建物2樓
      廚房地板排水口或陽台排水口湧出，積水未予即時處理，
      致滲漏至系爭建物1樓；且部分雨水經牆壁裂縫及未關之
      門窗滲入系爭建物2樓屋內，造成2樓屋內潮溼，水氣逐漸
      由2樓地板滲入系爭建物1樓天花板及牆壁。而公共排水管
      滲漏水僅是造成損害之前因，被告疏忽未適時擦乾系爭建
      物2樓積水，使水氣擴散至1樓，才是造成損害發生的關鍵
      。準此，被告所有系爭建物2樓長久無人居住，任令雨水
      由門窗侵入，或由共同排水管滲漏堵塞，導致其廚房及餐
      廳地板嚴重積水，濕氣沿著混凝土地板的孔隙、磚牆往外
      擴散，濕氣直接滲透，致使原告所有1樓室內裝潢及傢俱
      、燈具因此損壞而無法使用，被告應係過失不法侵害原告
      之所有權，致原告受有損害，是原告依民法第191條第1項
      規定，請求被告賠償修繕費用，為有理由。
（四）原告請求之損害項目及金額是否合理？
    １原告請求如附表所示客餐廳天花板整修59,800元、廚房天
      花板整修5,700元、客餐廳櫥櫃整修62,250元、廚房櫥櫃
      整修72,000元、走廊木地板修繕8,000元（合計：207,750
      元），及客餐廳線路、插座及燈具檢修45,000元、廚房線
      路、插座及燈具檢修29,500元、工資18,000元（合計：73
      ,000 元）、暨房屋牆壁、天花板油漆、貼皮櫥櫃噴漆合
      計38,750元，總計：319,500元，固據提出估價單2紙為據
      （原證五）。惟與鑑定報告鑑定之修復費用有異，經鑑定
      人補充說明如下：
      (1)聲請人主張客廳、餐廳、廚房內線路均受潮短路須重新
        配置費用73,000元。鑑定人以為聲請人一樓房屋受潮，
        濕氣漸漸滲透，只插座裸線部分較易短路，而牆壁內之
        電線有塑膠管路保護，不須重新配置，請水電技工依電
        壓電流儀器檢測短路部位，再以CO2打通管路清除水氣
        ，更換插座燈座即可解決前問題，不更換配線，估算費
        用13,400 元，尚稱合理。
      (2)聲請人主張室內油漆費用廠商報價38,750元與鑑定人估
        價12,000元相差甚鉅？查聲請人提供之99年5月20日估
        價單，包括造型天花板批土上漆15,000元及貼皮廚櫃上
        漆18,000元，均不應列於本項目內，因聲請人已另主張
        天花板整修59,800及5,700元，又另主張櫥櫃整修62,25
        0及7,200元，有重複計價之誤。實際上，鑑定人估算油
        漆單價100元/m2已是高價位，高於聲請人估價單230元/
        坪甚多，是否其誤解估價單內容，請庭上明察。
      (3)聲請人主張室內櫥櫃整修費用計134,250元，與鑑定人估
        算計110,000元，尚在廠商合理報價範圍；查目前室內
        裝潢櫥櫃單價6,000-8,000元/尺；系爭櫥櫃約18尺，因
        此108,000元-144,000元均屬於合理報價範圍。
      (4)同上理，聲請人主張天花板整修費用計65,500元，與鑑
        定人估算57,600元，均在廠商合理報價範圍。
      (5)查本件係經兩造同意送台灣省建築師公會新竹縣市辦事
        處鑑定，且由建築師楊長榮親至現場會同兩造及系爭建
        物4、5樓住戶林美滿、潘國煌勘察房屋漏水現況，聽取
        兩造陳述意見，並拍照存檔，此有會勘紀錄表、現場照
        片在卷可參，據此估算製作之漏水修繕工程估算表自屬
        公允公信，況鑑定人對於上開估算金額已詳實說明如前
        ，本院認系爭建物1樓房屋修繕費用以200,000元較為合
        理，且尚不至於偏低。
    ２原告另主張受有更換電腦設備一套46,200元、佛像38,000
      元，共計84,200元之損失，並提出出貨單2張及訂購單1紙
      為憑（原證五）。惟查，本案漏水事件乃是系爭建物排水
      管堵塞不順，雨季時雨水由2樓地板落水頭湧出，積水逐
      漸滲漏至1樓天花、牆壁及櫥櫃，整個滲漏過程必然有明
      顯的漏水跡象，足以令當事人防患未然；又水氣長期停滯
      在密閉空間無法蒸發，家具才會變形損壞，油漆才會剝落
      。原告主張客廳電腦設備及佛像遭到本案漏水損害尚難認
      定，應係原告未適時移開拭乾？否則該等物品不該應因短
      暫受潮而損壞，原告應有照顧不周之責，且查許多電腦使
      用者經常為軟體使用需求，更換記憶體、主機板、CPU、
      機體CASE、音效喇叭…設備，故尚無法僅就估價單研判該
      設備，是否因本漏水事件損害？又原告是否依原型號更換
      設備？另佛像藝品等亦無法研判是否遭到本次漏水而損害
      等情，亦有鑑定報告補充說明書在卷可參，故原告主張其
      因被告侵權行為受有更換電腦設備一套46,200元、佛像38
      ,000 元，共計84,200元之損失，尚難遽採。
    ３綜上所述，原告更換電腦設備、佛像，尚與被告無關，應
      予剔除，原告請求此部分之損害賠償，難予准許。其餘項
      目則與被告所為侵權行為具有因果關係且為必要之費用支
      出，被告自應就此負侵權行為損害賠償責任，惟原告所有
      系爭建物1樓房屋因本件漏水事件之修繕費用應以200,000
      元較為合理，原告請求此部分之損害賠償，應予准許，逾
      此範圍之請求，則無理由。
（五）原告得否基於所有物侵害排除請求權，請求被告單獨修繕
      系爭房屋之公用之排水管？
    １原告固主張：系爭公共排水管係系爭建物2-5樓之住戶所
      共用，相關修繕責任即應由2-5樓之所有人負責修繕，而
      非由未使用公共排水管之1樓住戶即原告負擔，且民法第
      820條第2項規定：「共有物之簡易修繕，及其他保存行為
      ，得由各共有人單獨為之」，故原告依民法第767條後段
      之所有權妨害排除請求權之規定，訴請被告將系爭建物2-
      5樓房屋共用之排水管阻塞現象予以修復等情；惟為被告
      所否認，並以既然是公共排水管，就應該由公寓所有用戶
      共同維護與修繕，絕非被告1人之事等語置辯。
    ２按公寓大廈共用部分不得獨立使用供做專有部分；其為下
      列各款者，並不得為約定專用部分：…五、其他有固定使
      用方法，並屬區分所有權人生活利用上不可或缺之共用部
      分，公寓大廈管理條例第7條第5款定有明文。另共用部分
      、約定共用部分之修繕、管理、維護，由管理負責人或管
      理委員會為之。其費用由公共基金支付或由區分所有權人
      按其共有之應有部分比例分擔之。但修繕費係因可歸責於
      區分所有權人或住戶之事由所致者，由該區分所有權人或
      住戶負擔。其費用若區分所有權人會議或規約另有規定者
      ，從其規定，同條例第10條第2項定有規定。經查，系爭
      公共排水管為系爭建物2-5樓住戶共同使用，1樓另有獨立
      之排水設備之事實，固為兩造所不爭執（見本院99年7月
      20日言詞辯論筆錄）；惟「本案所稱大樓排水管泛指各層
      各戶廚房排水、陽台排水及屋頂排水，污水經由各層地板
      落水頭匯集至柱子垂直立管，流至一樓出水口，排到排水
      溝，整個水平垂直排水管均屬大樓公共排水管道」之事實
      ，有鑑定報告補充說明書可稽，且參諸鑑定報告補充說明
      書檢附之附圖，系爭公共排水管應非純屬公寓大廈管理條
      例第12條規定之「專有部分之共同壁及樓地板或其內之管
      線」，而為同條例第7條第5款規定全體區分所有權人之共
      用部分，酌以「系爭排水管滲漏原因主要有接管鬆脫及堵
      塞問題，老舊房屋排水管常有異物堵塞」，已如前述，難
      認係可歸責於被告之事由，故依公寓大廈管理條例第10條
      第2項之規定意旨，其修繕費用自應由區分所有權人按其
      共有之應有部分比例分擔之，原告以其並未使用系爭公共
      排水管進而主張其毋庸負責修繕或分擔修繕費用，而應由
      系爭建物2-5樓住戶負責修繕或共同分擔修繕費用云云，
      尚非可採。
    ３次按民法第820條第5項固規定：共有物之簡易修繕及其他
      保存行為，得由各共有人單獨為之。惟單獨為簡易修繕乃
      共有人之權利，並非義務，原告據此主張被告應單獨將系
      爭建物共用之排水管阻塞現象予以修復，亦難認有據。況
      依鑑定結果，公共排水管滲漏水僅是造成損害之前因，而
      被告疏忽未適時擦乾積水，使水氣擴散至1樓，才是造成
      損害發生的關鍵，已詳如前述，此亦為原告所不爭執，並
      因此撤回對張憲章、林美滿、潘國煌之起訴，準此，原告
      基於所有權妨害排除請求權所得請求排除之妨害應為「被
      告應適時擦乾系爭建物2樓之積水，勿使水氣擴散至1樓」
      ，而非「被告應單獨修復共用之排水管阻塞現象」。綜上
      所述，原告主張基於所有物侵害排除請求權，請求被告單
      獨修繕系爭房屋之公用之排水管，難認有據，不應准許。
（六）綜據上述，本件被告確有侵權之事實，從而，原告基於侵
      權行為法律關係，請求被告應給付原告200,000元，及自
      起訴狀繕本送達翌日即99年3月24日起至清償日止按年利
      率百分之5計算之利息，為有理由，應予准許，逾此範圍
      之請求，則無理由，應予駁回。原告另本於所有權人之地
      位，依侵害排除請求權之法律關係，訴請被告應將門牌號
      碼新竹市○○街38巷15號2-5樓房屋共用之排水管阻塞現
      象予以修復，則無理由，應予駁回。
四、本件係依民事訴訟法第427條第1項適用簡易訴訟程序所為被
    告部分敗訴之判決，爰依職權宣告假執行。被告陳明願供擔
    保，聲請宣告免為假執行宣告，就原告勝訴部分，合於法律
    規定，爰酌定相當之擔保金額宣告之。至原告其餘假執行部
    分之聲請，因該部分訴之駁回而失所依據，應予駁回。
五、本件判決基礎俱已臻明確，兩造其餘攻防方法及訴訟資料經
    本院審酌後，核與判決不生影響，無逐一論駁之必要，併此
    敘明。
六、據上論結，本件原告之訴為一部有理由，一部無理由，依民
    事訴訟法第436條第2項、第79條、第389條第1項第5款、第
    392條第2項，判決如主文。
中    華    民    國    99    年     8    月    31    日
                  新竹簡易庭法  官   吳靜怡
以上正本係照原本作成。
如對本判決上訴，須於判決送達後20日內向本院提出上訴狀。
中    華    民    國    99    年    8  月       31    日
                            書記官   周育瑜
附表：
┌───────┬─────┬─────┬───────┐
│工  程  內  容│建築師公會│原告請廠商│工  程  內  容│
│              │估算費用  │估算費用  │              │
├───────┼─────┼─────┼───────┤
│客餐廳天花板整│  46,800元│  59,800元│天花板        │
│修            │          │          │              │
├───────┼─────┼─────┼───────┤
│廚房天花板整修│  10,800元│   5,700元│廚房天花板    │
├───────┼─────┼─────┼───────┤
│客餐廳櫥櫃整修│  80,000元│  62,250元│酒櫃          │
├───────┼─────┼─────┼───────┤
│廚房櫥櫃整修  │  30,000元│  72,000元│酒櫃雙面      │
├───────┼─────┼─────┼───────┤
│走廊木地板修繕│   7,000元│   8,000元│門面          │
├───────┴─────┼─────┴───────┤
│           合計：174,600元│           合計：207,750元│
├───────┬─────┼─────┬───────┤
│客餐廳線路、插│   9,200元│  45,000元│一樓線路更新  │
│座及燈具檢修  │          │          │              │
├───────┼─────┼─────┼───────┤
│廚房線路、插座│   4,200元│  29,500元│燈具更換（主燈│
│及燈具檢修    │          │          │4具、崁燈5具、│
│              │          │          │崁入式日光燈5 │
│              │          │          │個）          │
├───────┼─────┼─────┼───────┤
│              │          │  18,000元│工資          │
├───────┴─────┼─────┴───────┤
│            合計：13,400元│            合計：73,000元│
├───────┬─────┼─────┬───────┤
│房屋油漆粉刷  │  12,000元│   5,750元│牆壁油漆      │
│              │          ├─────┼───────┤
│              │          │  15,000元│天花板油漆    │
│              │          ├─────┼───────┤
│              │          │  18,000元│貼皮櫥櫃噴漆  │
├───────┴─────┼─────┴───────┤
│            合計：12,000元│            合計：38,750元│
├─────────────┼─────────────┤
│           總計：200,000元│           總計：319,500元│
└─────────────┴─────────────┘

司法院資訊處製作；財團法人民間司法改革基金會備份。
